【裁判字號】    98,執消債更,59
【裁判日期】    991215
【裁判案由】    更生執行事件
【裁判全文】
臺灣基隆地方法院民事裁定          98年度執消債更字第59號
債  務  人  黃薪容即黃雪梅
債  權  人  台北富邦商業銀行股份有限公司
法定代理人  韓蔚廷
債  權  人  中國信託商業銀行股份有限公司
法定代理人  辜濂松
債  權  人  國泰世華商業銀行股份有限公司
法定代理人  汪國華
債  權  人  澳商澳盛銀行集團股份有限公司台北分公司
           （原荷商荷蘭銀行股份有限公司台北分公司）
法定代理人  經天瑞
債  權  人  渣打國際商業銀行股份有限公司
法定代理人  曾璟璇
債  權  人  聯邦商業銀行股份有限公司
法定代理人  李憲章
債  權  人  臺灣新光商業銀行股份有限公司
法定代理人  李增昌
債  權  人  玉山商業銀行股份有限公司
法定代理人  黃永仁
債  權  人  台新國際商業銀行股份有限公司
法定代理人  吳清文
債  權  人  誠第二資產管理股份有限公司
法定代理人  王裕南
上列債務人黃薪容即黃雪梅聲請消費者債務清理事件，本院裁定
如下：
    主  文
債務人所提如附表一所示之更生方案應予認可，並自本裁定確定
之次月起，於每月15日前向各債權人為給付。
債務人在未依更生條件全部履行完畢前，其生活程度應受如附表
二所示之限制。
    理  由
一、按債務人有薪資、執行業務所得或其他固定收入，法院認更
    生方案之條件公允者，得不經債權人會議可決，逕依債務人
    之聲請或依職權以裁定認可更生方案；法院為認可之裁定時
    ，因更生方案履行之必要，對於債務人在未依更生條件全部
    履行完畢前之生活程度，得為相當之限制，消費者債務清理
    條例（下稱本條例）第64條第1項、第62條第2項分別定有明
    文。
二、查本件債務人聲請更生，前經本院於民國（下同）98年3 月
    12日以97年度消債更字第204 號裁定開始更生程序在案，有
    上開裁定一份在卷可稽。又本院於99年11月19日召開債權人
    會議，議決債務人所提出之更生方案（以每一月為一期，每
    期清償新臺幣5,000 元，共計清償96期，清償總金額為新臺
    幣480,000 元），惟經出席債權人會議之債權人中國信託商
    業銀行股份有限公司、國泰世華商業銀行股份有限公司、澳
    商澳盛銀行集團股份有限公司台北分公司、渣打國際商業銀
    行股份有限公司、聯邦商業銀行股份有限公司、臺灣新光商
    業銀行股份有限公司、玉山商業銀行股份有限公司及台新國
    際商業銀行股份有限公之代理人，皆認為以目前債務人任職
    臺灣麥當勞餐廳股份有限公司臺北興隆分公司之薪資及工作
    時數而言，債務人應可於工作之餘暇，尋找其他兼職工作，
    以增加自身收入，用以清償債務，否則以債務人目前身負鉅
    額債務，原所提出之更生方案，清償總金額僅為新臺幣（下
    同）480,000 元，清償成數不到百分之20，嚴重損及債權人
    之權益，故無法同意債務人所提出之更生方案，致債務人上
    開更生方案無法依本條例第59條之規定，經債權人會議可決
    。
三、次查，債務人於99年12月13日重新提出如附表一所示之修正
    後之更生方案，雖其清償總金額為960,000 元，僅為已申報
    無擔保及無優先權債權總額2,298,397元之41.77 %（小數點
    第2 位以下四捨五入；關於無擔保及無優先權債權總金額及
    清償成數，詳後述四）。惟本院斟酌下述情事認其更生方案
    核屬公允、適當、可行：
    (一)債務人自承現除任職於臺灣麥當勞餐廳股份有限公司臺北
      興隆分公司之收入外，現並於工作之餘暇受僱於第三人杜
      玉珊，擔任杜玉珊之未成年子女之保姆，每月薪資收入合
      計約為17,600元，此有債務人民事陳報狀及第三人杜玉珊
      出去之僱用證明書各一份在卷可憑。是債務人確有固定收
      入足以履行更生方案每期還款金額一節，堪可認定。
    (二)又債務人因債務問題，已與前夫離異，四名子女現皆由其
      前夫負責扶養，且其亦因工作關係，目前暫居於其胞姐處
      ，故其每月僅需負擔個人生活費用，無須負擔租屋或相當
      於租屋之費用，願撙節支出，並兼顧債權人之權益，而重
      新提出如附表一所示之更生方案到院。經本院審認債務人
      所提出之基隆市稅務局全國財產稅總歸戶財產查詢清單所
      示，債務人現名下並無任何變價清償以滿足債權人之債權
      之財產，再衡諸債務人目前實際之生活及工作重心皆位於
      臺北市文山區，以內政部社會司所公佈之臺北市每人每月
      最低生活費用14,614元觀之，債務人每月薪資收入經扣除
      每期還款金額10,000元及每月因履行更生方案尚須自行負
      擔之轉帳費用後之金額，僅餘不到7,600 元，已低於上開
      內政部社會司所公佈並扣除房租比例百分之28.5後之個人
      最低生活費用10,449元（計算式：14,614元×71.5%＝10,
      449 元）甚多，核該費用，僅能勉強維持債務人之基本生
      活需求，並未逾一般人之生活程度而有任何浪費之情，應
      屬合理，且相較於任由債務無限擴大之債務人，應給予其
      經濟生活重建之機會。
    (三)另認定更生方案是否允妥，應係指債務人願意盡最大之還
      款誠意，將每月收入減去必要支出後，不再做非必要性開
      銷，將剩餘金額全數用以履行更生方案，而必要支出項目
      除參酌政府所公布之最低生活標準外，尚應考量債務人之
      職業年齡、健康、家庭狀況、受扶養權利人之身心、財產
      狀況等因素綜合判斷，而不在於還款成數之高低，此亦為
      本條例在使陷於經濟上困境之消費者謀求經濟生活之重建
      與更生機會精髓之所在。又其個人支出縱逾政府所公佈最
      低生活標準，是否即可認為債務人未盡力償債，非可一概
      而論，仍須於個案上審視各項支出是否有與其生活上、職
      業上顯然無關之花費，倘一再要求債務人提高清償金額或
      囿於還款成數，致還款額度逾債務人能負荷之範圍甚多，
      債務人須處生存邊緣或喪失尊嚴度日，勢將再度造成履行
      困難，最終仍有損債權人之受償權益。經查，債務人所列
      舉之膳食費用、交通費、醫療費、勞健保費用、雜項支出
      及電信費用等各項開銷之總額未逾7,600 元，僅足維持基
      本生活需求，顯難再提高還款金額。且認定更生方案允妥
      應以本院認可時債務人之實際收入、家庭及健康狀況為審
      酌之基準，現階段債務人確實已展現最大誠意，盡力清償
      債務。再者，債務人自身亦因罹有「先天性心室中膈缺損
      」，因避免過度勞累，此有債務人所提出之中央健康保險
      局臺北分局之通知函及行政院衛生署基隆醫院診斷證明書
      影本各一份附卷可證；又債務人亦以依債權人會議之多數
      債權人之建議，於本身之正職工作收入外，尋找其他兼職
      收入，以積極開源努力勤奮工作以增加收入及節流儉樸其
      生活所需而適當控制其生活費用支出，以提高還款金額，
      用以償還債務，且債務人重新所提之更生方案，清償總金
      額為960,000元，已逾債務人95 年度至98年度之年收入之
      總額，故考量債務人還款能力及所提之更生方案尚屬公允
      、適當、可行。
四、另查，本件債權人台北富邦商業銀行股份有限公司於98年4
    月5 日所陳報之更生債權中，主張債務人負有對主債務人劉
    鈞瑋之就學貸款連帶保證債務本金262,498 元部分，因主債
    務人劉鈞瑋目前正常繳款中，故債務人目前就該連帶保證債
    務，尚不需負擔任何清償責任等語。然債權人上開保證債權
    於本院裁定認可更生方案時，主債務清償期尚未屆至，參諸
    更生程序並無如清算程序中清算債權應予現在化之規定，附
    條件或附期限之更生債權，仍應以附條件、附期限之狀態於
    更生方案中受償，從而，債權人台北富邦商業銀行股份有限
    公司就上開262,498 元之連帶保證債權，若於債務人更生方
    案履行期間，發生主債務人未按期履行債務之情事時，自債
    務人應負保證責任時起，以更生方案履行期間內為限，債權
    人台北富邦商業銀行股份有限公司得以保證債權金額實際不
    足額，並將該請求權已發生之事實通知各債權人及債務人後
    ，由債務人自行就各期清償金額與其他債權人按債權比例，
    計算出各債權人每期可分配金額後，並於收受通知之次期清
    償日起，向各債權人為給付。故本件債務人原所提出之更生
    方案就無擔保及無優先權債權總金額及清償成數之部分，本
    院併依職權更正如附表一更生方案所示，附此敘明。
五、綜上所述，債務人有固定收入，其更生方案之條件核屬公允
    、適當、可行，且無本條例第63條、第64條第2 項所定不得
    認可之消極事由，揆諸消費者債務清理條例之立法目的，保
    障債權人公平受償，謀求消費者經濟生活之更生機會及社會
    經濟健全發展，故不經債權人會議可決，依職權逕予認可該
    更生方案。另為促使債務人履行更生方案，並建立債務人開
    源節流、量入為出等合理消費觀念，避免其為奢華、浪費之
    行為，應限制其生活條件，爰依上開規定，就債務人在未依
    更生條件全部履行完畢前之生活程度，裁定為相當之限制，
    如主文第2項所示。
六、爰依消費者債務清理條例第64條第1項、第62條第2項規定，
    裁定如主文。
七、如不服本裁定，應於裁定送達後10日內，以書狀向本院司法
    事務官提出異議。
中    華    民    國    99    年    12    月    15    日
                  民事執行處司法事務官  陳憲銘
附表一：更生方案
 ┌────────────────────────────────────────────┐
 │壹、更生方案內容：                                                                      │
 ├────────────────────────────────────────────┤                                                │                  │
 │  1.清償期數及清償金額：                                                                │
 │    自認可更生方案裁定確定後之次月起，以每1月為1期，每期清償新臺幣（下同）10,000元，共計│
 │    清償96期（8年）。                                                                   │
 │  2.給付方式：                                                                          │
 │    （1）自認可更生方案裁定確定後之次月起，於每月15日前（若遇國定假日，則順延至次一上班 │
 │         日），將每期應繳金額以臨櫃繳款、匯款方式或自動櫃員機（ATM）轉帳或債權人指定還款│
 │         方式，分別匯入各債權人指定匯款帳號。                                           │
 │    （2）各債權人分配金額如貳之分配表所示。                                             │
 │  3.無擔保及無優先權債務總額：2,298,397元（B）。                                        │
 │  4.清償總金額：960,000元。                                                             │
 │  5.清償成數：41.77%。                                                                  │
 │                                                                                        │
 ├────────────────────────────────────────────┤
 │貳、各無擔保及無優先權債權人之受清償額分配表：（單位：新臺幣/元）                       │
 ├──┬──────────────┬───────┬────────┬─────────┤
 │編號│    債  權  人              │ 債權金額（A）│  債權比率（﹪）│ 每期可受分配金額 │
 ├──┼──────────────┼───────┼────────┼─────────┤
 │  1 │國泰世華商業銀行（股）      │    106,859   │      4.65﹪    │        465       │
 ├──┼──────────────┼───────┼────────┼─────────┤
 │  2 │澳盛銀行集團（股）          │    171,551   │      7.46﹪    │        746       │
 ├──┼──────────────┼───────┼────────┼─────────┤
 │  3 │渣打國際商業銀行（股）      │    390,466   │     16.99﹪    │      1,699       │
 ├──┼──────────────┼───────┼────────┼─────────┤
 │  4 │中國信託商業銀行（股）      │    753,063   │     32.76﹪    │      3,276       │
 ├──┼──────────────┼───────┼────────┼─────────┤
 │  5 │誠第二資產管理（股）      │    115,050   │      5.01﹪    │        501       │
 ├──┼──────────────┼───────┼────────┼─────────┤
 │  6 │聯邦商業銀行（股）          │    206,631   │      8.99﹪    │        899       │
 ├──┼──────────────┼───────┼────────┼─────────┤
 │  7 │臺灣新光商業銀行（股）      │     25,879   │      1.13﹪    │        113       │
 ├──┼──────────────┼───────┼────────┼─────────┤
 │  8 │玉山商業銀行（股）          │     73,992   │      3.22﹪    │        322       │
 ├──┼──────────────┼───────┼────────┼─────────┤
 │  9 │台新國際商業銀行（股）      │     70,928   │      3.09﹪    │        309       │
 ├──┼──────────────┼───────┼────────┼─────────┤
 │ 10 │台北富邦商業銀行（股）(不含 │    383,978   │     16.71﹪    │      1,671       │
 │    │主債務人劉鈞瑋之就學貸款保證│              │                │                  │
 │    │債權262,498元部分，C)       │              │                │                  │
 ├──┼──────────────┼───────┼────────┼─────────┤
 │    │      合   計               │2,298,397（B）│       100﹪    │     10,001       │
 ├──┴──────────────┴───────┴────────┴─────────┤
 │參、補充說明：                                                                          │
 │    1.各債權人第1期至第96期可受分配金額＝每期應清償總金額10,000元×各債權人債權比率（元 │
 │      以下四捨五入，且因採該進位方式，致各債權人每期還款金額之合計為10,001元，略高於債務│
 │      人原所提出之每期還款金額之合計10,000元）。                                        │
 │    2.本院所為之認可更生方案裁定，如未經債權人異議，於送達後10日裁定即確定，將依職權核發│
 │      確定證明書，債權人及債務人不必另行聲請。                                          │
 │    3.為避免導致債務人更生方案未能依約履行之情形，妨害更生立法之美意，債權人應主動向債務│
 │      人陳報履行更生方案所需之匯款帳號資料或繳款方式。而債務人亦於履行更生方案前，應自行│
 │      向各債權人詢問還款方式，並依期履行。                                              │
 │    4.債務人對於債權人台北富邦商業銀行股份有限公司之關於主債務人劉鈞瑋（債務人之子）之就│
 │      學貸款保債債務262,498元部分（C），因主務人劉鈞瑋正常繳款中，該筆保證債務於本件更生│
 │      方案認可公告時尚無違約情事，故暫不列入更生方案受分配。然於更生方案履行期間，若發生│
 │      主債務人劉鈞瑋未按期履行債務之情事時，自債務人應負保證責任時起，以更生方案履行期間│
 │      內為限，債權人台北富邦商業銀行股份有限公司得以保證債權金額實際不足額，並將該請求權│
 │      已發生之事實通知各債權人及債務人後，由債務人自行就各期清償金額與其他債權人按債權比│
 │      例，計算出各債權人每期可分配金額後，並於收受通知之次期清償日起，向各債權人為給付。│
 │      ◎自主債務人劉鈞瑋未按期履行債務，債務人黃薪容即黃雪梅應負保證責任時起，各債權人（│
 │        含台北富邦商業銀行股份有限公司）每期可受分配金額之計算公式如下：                │
 │                                                                                        │
 │                                 各債權人之債權金額（A）或台北富邦銀行實際不足額（C）   │
 │     每期可受分配金額＝ 10,000元×─────────────────────────    │
 │                                      2,298,397（B）+ 台北富邦銀行實際不足額 （C）      │
 │                                                                                        │
 └────────────────────────────────────────────┘
附表二：
 ┌────────────────────────────────────────────┐
 │更生之債務人在未依更生條件全部履行完畢前，應受下列之生活程度限制：                      │
 ├────────────────────────────────────────────┤
 │1、不得為奢侈、浪費之行為。                                                             │
 ├────────────────────────────────────────────┤
 │2、不得為賭博或其他投機行為（如六合彩、職棒簽賭等）。                                   │
 ├────────────────────────────────────────────┤
 │3、不得為金錢借貸之行為。                                                               │
 ├────────────────────────────────────────────┤
 │4、不得為不動產之處分及購置不動產。                                                     │
 ├────────────────────────────────────────────┤
 │5、不得搭乘計程車、高鐵、飛機、輪船。但因職務所需且由任職機關或團體支付者不在此限。     │
 ├────────────────────────────────────────────┤
 │6、不得從事國外遊學或出國旅遊等消費活動。                                               │
 ├────────────────────────────────────────────┤
 │7、不得投資金融商品（如股票、基金、期貨等）之相關行為。                                 │
 ├────────────────────────────────────────────┤
 │8、不得駕駛超過新台幣（下同）500,000元以上之車輛。但因營業謀生必要者，不在此限。        │                                                                                      │
 ├────────────────────────────────────────────┤
 │9、每月日常生活支出不得逾政府公告當年度各縣市最低生活標準。                             │                                                                                                        │
 ├────────────────────────────────────────────┤
 │10、每人每月房屋租金不得逾4,000元，每戶每月不得逾10,000元。                             │
 ├────────────────────────────────────────────┤
 │11、除維持生計之必要外，不得購買1,000元以上之商品或服務。                               │
 ├────────────────────────────────────────────┤
 │12、不得從事美容醫療之消費行為。                                                        │
 ├────────────────────────────────────────────┤
 │13、不得出入特種營業場所、電子遊藝場所、酒吧、夜店、舞廳、卡拉OK、KTV等場所為消費。     │
 ├────────────────────────────────────────────┤
 │14、每月應製作收入支出帳目明細並保留收據或憑證，以供法院定期查核。                      │                                                                   │
 ├────────────────────────────────────────────┤
 │附註：債務人之生活程度一經限制，債務人即應遵守，如有違反致更生方案履行困難，即屬可歸責於│
 │己之事由，而不得依消費者債務清理條例第75條規定聲請延長履行期間或免責。                  │
 └────────────────────────────────────────────┘

司法院資訊處製作；財團法人民間司法改革基金會備份。
